【裁判字號】    98,易,918
【裁判日期】    980630
【裁判案由】    傷害等
【裁判全文】
臺灣臺中地方法院刑事判決               98年度易字第918號
公  訴  人  臺灣臺中地方法院檢察署檢察官
被      告  丁○○
選任辯護人  陳文慧律師
被      告  甲○○
上列被告等因傷害等案件，經檢察官提起公訴（98年度偵字第27
57號），本院判決如下：
    主    文
丁○○犯相姦罪，處有期徒刑參月，如易科罰金，以新臺幣壹仟
元折算壹日。
甲○○部分，公訴不受理。
    犯罪事實
一、丁○○於民國96年11月間結識甲○○，並自同年12月間起與
    之交往，成為男女朋友，後至 97年4月間始知甲○○已與乙○○結婚，為有配偶之人，且育有 2子。詎丁○○因深陷情
    愛關係，無法自持，竟基於反覆與甲○○發生性行為之單一
    集合犯意，密集於97年9月9日下午，在某不詳地點，復於同
    年 9月16日，在1處名為「總宜」之汽車旅館內，再於同年9
    月19日，在某處所之沙發上，持續與甲○○相姦多次。
二、案經乙○○訴由臺灣臺中地方法院檢察署檢察官偵查起訴。
    理    由
壹、程序方面：
    告訴人乙○○所提出被告丁○○與甲○○間之 MSN對話紀錄
    內容（見他字卷第12-219頁），及由被告丁○○所申用門號
    為0000000000號行動電話於 97年9月9日凌晨零時28分許、9
    月10日凌晨2時13分許傳送給甲○○之簡訊2則（見他字卷第
    236、237頁），性質上均為被告於審判外所為之陳述，並非
    傳聞證據，亦非以違法手段所取得。又被告甲○○於本院審
    理時具結證稱上開 MSN對話情節確為其與丁○○所交談者，
    簡訊 2則亦係被告丁○○以前述行動電話傳送，而儲存在其
    手機內等語（見本院卷第62頁）；復參被告丁○○所自行提
    出前開行動電話門號之「網內一般簡訊費明細」（見本院卷
    第41頁下方），顯示該門號確有於上述時間傳送該 2則簡訊
    之事實；故前揭MSN對話紀錄內容及簡訊2則，依法均有證據
    能力。至被告丁○○之選任辯護人雖陳稱此等證據資料皆遭
    偽造而無證據能力云云，然通觀卷證，並無積極適合之事證
    可認確有被偽造之情形，故所主張並無證據能力乙節，尚非
    可採。
貳、有罪部分：
  一、訊據被告丁○○對於前揭結識甲○○進而交往，及被告甲○○與告訴人乙○○間已有合法之婚姻關係等情節，雖不
      爭執，然矢口否認涉嫌刑法之相姦罪，與選任辯護人均辯
      稱略以：因甲○○並無前往戶政機關辦理結婚登記，國民
      身分證之配偶欄也無記載，致其始終不知甲○○已婚，迨
      知其間之婚姻關係後，即未曾再與甲○○發生性關係云云
      。經查：
  （一）被告甲○○於84年12月25日與告訴人乙○○舉行結婚之
        公開儀式，並有 2人以上之證人，乃有配偶之人等情節
        ，業據被告甲○○於本院審理時結證在卷（見本院卷第
        61頁），並有其等公開宴客之婚宴照片4張附卷可稽（
        見他字卷第233-234頁），且為被告丁○○所不爭執，
        故足認屬實。
  （二）然被告甲○○並未辦理結婚登記，後於96年11月間認識
        被告丁○○，自同年 12月間起交往至98年6月間止，且
         於97年4月間，因被告丁○○之父申請其戶籍謄本，故
        被告丁○○於此時已知悉其婚姻狀況，然此後 2人仍有
        發生性關係，包括於97年9月18日該週之星期二，在1處
        名為「總宜」之汽車旅館內，及同年 9月19日在某處所
        之沙發上，其餘已不復記憶；及卷附之 MSN通聯紀錄乃
        其與被告丁○○之交談內容無誤，簡訊則為被告丁○○
        所傳送而留存在其手機內等情節，亦據被告甲○○於上
        述為證時敘明在卷（見本院卷第61-62頁）。
  （三）門號為0000000000號之行動電話乃被告丁○○所申用乙
        節，除為被告所是認外，並有台灣大哥大資料查詢 1紙
        附卷可稽（見他字卷第 243頁）。而告訴人所舉上述行
        動電話於97年9月9日凌晨零時28分許、9月10日凌晨2時
        13分許傳送給被告甲○○之簡訊2則（見他字卷第236、
        237 頁），因核與被告丁○○自行提出該支行動電話門
        號之「網內一般簡訊費明細」（見本院卷第 41頁下方）
        所顯示之傳送時間相符，故被告丁○○應有傳送此 2則
        簡訊無誤。復觀第1則簡訊之內容為其等將於 97年9月9
        日見面，期待發生性關係，第 2則內容則係關於其等此
        次性行為過程之描述；由是足見前開被告甲○○所具結
        證述於 97年4月間後曾與丁○○發生性關係之證詞，確
        可憑信，被告丁○○顯有於97年9月9日下午，在某不詳
        地點，與被告甲○○為相姦之行為。
  （四）再者，被告甲○○前開證述另有於 97年9月18日該週之
        星期二（經查為同年9月16日），在1處名為「總宜」之
        汽車旅館內，及於同年 9月19日在某處所之沙發上，復
        與被告丁○○發生性關係等語，因有2人間之MSN通聯紀
        錄附卷足以佐證（見他字卷第201、208頁），言而有徵
        ，亦足認屬實。故被告丁○○續於此 2次時地與甲○○
        相姦等事實，也明確無疑。
  （五）此外，除甲○○證稱被告丁○○於 97年4月間即已知悉
        其婚姻狀況外，再觀卷附之 MSN通聯紀錄，由被告丁○○與甲○○於 97年8月間之交談內容，也處處可見被告
        丁○○當時已知悉甲○○已婚且育有 2子之事實（見他
        字卷第13、43、44、49、70、111、127-131頁）。故被
        告丁○○與其選任辯護人所辯解因甲○○並未辦理結婚
        登記，國民身分證上也無配偶姓名之記載，致其始終不
        知甲○○已婚，於知有婚姻關係後，即未再發生性關係
        云云，顯非事實，而無可採。
  （六）綜合前述，本件事證明確，被告丁○○有於前述時地反
        覆持續與甲○○相姦之犯行，已可予認定。
  二、核被告丁○○所為，係犯刑法第 239條後段之相姦罪。按
      一般通、相姦之行為，若係由於持續交往之婚外情所生，
      則徵諸常情，本質上顯難僅 1次逾矩後即可停止，此類通
      、相姦之行為人，往往於最初行為時，即存有反覆持續多
      次發生之單一犯意，兼之其間多次之犯行，目的、對象均
      相同，亦侵害同一之法益，是強將各次犯行嚴加區分獨立
      處罰，不僅徒增事實調查之紛擾（因每回通、相姦時可能
      不只 1次發生性行為），也恐與一般國民之法律感情有所
      違背，而不符社會通念，故持平而言，對於此項本質上具
      有反覆、持續不斷實施特性之犯罪行為，允宜評價為集合
      犯，以 1罪論處為是。本院因認被告丁○○於前述時地，
      反覆、持續且密集地與被告甲○○相姦之犯行，乃自始基
      於單一之集合犯意所為，應以 1罪論科。爰審酌被告丁○○一再妨害告訴人之婚姻及家庭，致告訴人受有相當之損
      害，確值非難，惟若其自始即能知悉甲○○之婚姻狀況，
      或亦不致深陷此段情愛關係，而難以自拔，完全歸咎於被
      告丁○○，並不符合比例原則，乃再考量其犯罪之動機、
      目的、手段、方法及否認犯行且尚未能與告訴人達成和解
      等一切有利、不利之情狀後，量處如主文所示之刑，並諭
      知如易科罰金之折算標準。
  三、公訴意旨復以：除前開犯行外，被告丁○○自 97年4月間
      起至 97年11月8日止，尚有在台中巿南屯區之汽車旅館等
      處，與被告甲○○為相姦之行為（見本院卷第63頁檢察官
      更正犯罪時間之陳述及其論告書所載）。查上述公訴意旨
      ，無非係以證人即共同被告甲○○之證詞為憑；惟甲○○
      於本院為證時，除具體陳述曾於上述時地與被告丁○○發
      生性行為外，其餘已不復記憶。則除前開已得證之 3次犯
      行外，其餘既不能嚴格證明被告丁○○係於何時、地再有
      相姦之犯行，僅以被告甲○○模糊不明確之記憶，即令被
      告丁○○再擔負前開犯行以外之罪責，顯違罪疑唯輕之原
      則，殊有不宜，本院就此部分乃予被告丁○○有利之認定
      ；復因公訴人以此等部分與前開已論罪科刑者具有集合犯
      之實質上一罪關係，遂不另為無罪之諭知。
參、公訴不受理部分：
  一、公訴意旨略以：被告甲○○為告訴人乙○○之夫，為有配
      偶之人，竟基於通姦之集合犯意，自民國 96年12月8日起
      至 97年11月8日止，在台中市南屯區之汽車旅館等處，與
      被告丁○○多次發生通姦之行為。又另行起意，於 97年9
      月27日，在台中縣烏日鄉○○路 658巷17號之住處內，與
      告訴人為觀看其行動電話之通話內容而發生爭執後，基於
      普通傷害之犯意，徒手推擠告訴人，致其受有右肩及頭部
      挫傷腫痛之傷害，因認被告甲○○涉有刑法第 239條前段
      之通姦及同法第277條第1項之普通傷害等罪嫌。
  二、按告訴乃論之罪，告訴人於第一審辯論終結前，得撤回其
      告訴；又告訴經撤回者，應諭知不受理之判決，並得不經
      言詞辯論為之；刑事訴訟法第238條第1項、第303條第3款
      、第307條分別定有明文。
  三、查告訴人乙○○對被告甲○○提出告訴後，被告甲○○經
      檢察官以犯有刑法第 239條前段之通姦及第277條第1項之
      傷害罪嫌提起公訴，此依同法第 245條第1項及第287條前
      段等規定，均屬告訴乃論之罪。茲因告訴人已於本件第一
      審辯論終結前，即民國 98年3月27日具狀向本院撤回對於
      被告甲○○涉嫌上述通姦及傷害等罪之告訴，此有其聲請
      撤回告訴狀1件附卷可憑（見本院卷第 16頁），爰依前揭
      說明，不經言詞辯論，逕為諭知被告王信部分，公訴不受
      理之判決。
據上論斷，應依刑事訴訟法第284條之1、第299條第1項前段、第
303條第3款、第307條，刑法第 239條後段、第41條第1項前段，
判決如主文。
本案經檢察官丙○○到庭執行職務。
中    華    民    國    98    年    6     月    30    日
                  刑事第六庭    法  官  莊深淵
以上正本證明與原本無異。
如不服本判決應於收受判決後10日內向本院提出上訴書狀，並應
敘述具體理由；其未敘述上訴理由者，應於上訴期間屆滿後20日
內向本院補提理由書（均須按他造當事人之人數附繕本）「切勿
逕送上級法院」。
告訴人或被害人對於判決如有不服具備理由請求檢察官上訴者，
其上訴期間之計算係以檢察官收受判決正本之日期為準。
                                書記官  吳彩華
中    華    民    國    98    年    6     月    30    日
附錄論罪科刑法條
中華民國刑法第239條（通姦罪）：
有配偶而與人通姦者，處1年以下有期徒刑。其相姦者亦同。


司法院資訊處製作；財團法人民間司法改革基金會備份。
